臺灣新竹地方法院刑事判決
公　訴　人　臺灣新竹地方法院檢察署檢察官
被　　　告　癸○○　男　34歲.
上列被告因傷害等案件，經檢察官聲請以簡易判決處刑（92年度
偵字第4531號），本院認應改依通常程序審理，判決如下：
    主  文
癸○○無罪。
    理  由
一、聲請簡易判決處刑意旨略以：被告癸○○於民國89年2月間
    擔任新竹市警察局第三分局警員，係依法令從事公務之人，
    其於89年2月23日下午5時許，在臺北縣三峽鎮恩主公醫院前
    ，逮捕涉嫌竊取丙○○車輛以勒贖之現行犯即被害人庚○○
    ，由在場之警員甲○○駕駛庚○○之車輛搭載被告癸○○與
    庚○○，行經高速公路返回新竹市警察局第三分局途中，被
    告癸○○因不滿庚○○否認竊車之舉，竟基於傷害之犯意，
    持螺絲起子毆打庚○○之頭部，繼而在新竹市警察局第三分
    局，被告癸○○復持鋁棒毆打庚○○之胸部及大腿，以此暴
    行使庚○○行無義務之事而供出丙○○失竊車輛之所在，嗣
    庚○○因涉嫌擄車勒贖經檢察官聲請法院裁定羈押，於89年
    2 月24日晚上11時30分進入臺灣臺北看守所，經該所體檢發
    現庚○○受有後腦血腫、右大腿瘀傷、左下腹部瘀傷之傷害
    ，直至庚○○擄車勒贖案件經提起公訴繫屬臺灣板橋地方法
    院，庚○○於審理中指述遭刑求之情節，始循線查知上情，
    因認被告癸○○涉有刑法第277條第1項之傷害罪嫌及第304
    條第1項之強制罪嫌，又被告以公務員之身分，假借職務上
    之權力及機會故意犯罪，應依刑法第134條之規定加重其刑
    等語。
二、按犯罪事實應依證據認定之，無證據不得認定犯罪事實。又
    不能證明被告犯罪者，應諭知無罪之判決，刑事訴訟法第
    154條第2項、第301條第1項分別定有明文。又事實之認定，
    應憑證據，如未能發現相當證據，或證據不足以證明，自不
    能以推測或擬制之方法，為裁判基礎（最高法院40年臺上字
    第86號判例參照）；認定不利於被告之事實，須依積極證據
    ，苟積極證據不足為不利於被告之事實認定時，即應為有利
    於被告之認定，更不必有何有利之證據（最高法院30年上字
    第816號判例參照）；且認定犯罪事實，所憑之證據，無論
    直接或間接證據，其為訴訟上之證明，須於通常一般之人均
    不致有所懷疑，而得確信其為真實之程序者，始得據之為有
    罪之認定，倘其證明尚未達到此一程度，而有合理性懷疑之
    存在時，即無從為有罪之認定（最高法院76年臺上字第4986
    號判例參照）。
三、公訴人認被告癸○○涉有刑法第277條第1項傷害罪嫌、第30
    4條第1項之強制罪嫌，無非係以被害人庚○○之指述、證人
    乙○○之證述及臺灣臺北看守所新收被告內外傷紀錄表為其
    主要論據，佐以被告癸○○之供述有逮捕庚○○之事實，證
    人甲○○證述有駕駛庚○○所有之車輛，搭載庚○○與癸○○由臺北縣三峽鎮恩主公醫院返回新竹市警察局第三分局之
    事實。訊據被告癸○○固不否認有於89年2月23日下午5時許
    ，在臺北縣三峽鎮恩主公醫院前，逮捕涉嫌竊取丙○○車輛
    以勒贖之現行犯即被害人庚○○，在將被害人庚○○押解返
    回新竹市警察局第三分局時，與被害人庚○○共同搭乘被害
    人庚○○之車，被害人庚○○在新竹市警察局第三分局時，
    被告癸○○亦在該分局，惟堅詞否認有何傷害、強制犯行，
    辯稱：確實沒有打庚○○，不知道他身上的傷勢從何而來。
    筆錄不是我訊問的。如果他身上有傷的話，製作筆錄的警員
    會在筆錄上註記等語。
四、經查：
  (一)89年2月23日被害人庚○○為被告癸○○及證人甲○○、己○○（即當時參與逮捕被害人之警員）等人逮捕後，被害人
    與被告同車回新竹市警察局第三分局途中，被害人指述被告
    用螺絲起子的柄打他的頭（見臺灣板橋地方法院90年度易字
    2143號刑事卷宗第125頁），證人乙○○在本院時則證述被
    告係以槍柄、手肘打被害人的頭部、背部等處；然據
    (1)被害人庚○○之供述：當日回警局途中，被告癸○○在車
      上所乘坐之位置係在前座之副駕駛座，他一直問我車子是
      不是我偷的，我說不是，被告癸○○就轉過頭來，用螺絲
      起子的柄打我的頭（見臺灣板橋地方法院90年度易字第21
      43號刑事卷宗第125頁）。
    (2)另證人丁○○（即為擄車勒贖案件之被害人丙○○之友人
      ，逮捕庚○○時亦在現場）於本院94年5月11日審理時證
      稱：「逮捕庚○○之後，由我開車回第三分局；當時車上
      成員乘坐情形是我開車，被告癸○○坐在旁邊，後座有一
      位警官還有二位，一男一女的嫌犯。在開車回分局時，沒
      有看到被告癸○○有毆打庚○○或者其他不當行為。當時
      被告癸○○有去翻開被害人即另案被告庚○○的筆記本，
      並且詢問庚○○是否為勒索車輛的車牌號碼。」等語在卷
      ，此與被告癸○○之供述：庚○○座車是由丁○○開的，
      我坐在前座，甲○○與庚○○、他女友坐在後座之情互核
      一致，則證人乙○○於本院94年6月29日審理時證述當時
      係其坐在副駕駛座之說，即有可議，況據員警押解人犯之
      經驗，當不可能讓人犯或其他嫌疑人坐在副駕駛座，以避
      免其等藉干擾駕駛人駕駛行為之方法而逃逸，影響押解人
      犯過程之安全，是對證人乙○○證述其係坐在前座之說法
      ，即不足採。
    (3)而同日（即94年6月29日）證人乙○○亦證以被告癸○○
      係以槍柄或手肘打被害人的頭部、背部等處，則被害人庚○○與證人乙○○對被告用以毆打被害人之器具竟有螺絲
      起子與槍柄之不同，衡諸槍枝與螺絲起子之不同，應不致
      有誤認之可能，是被害人與證人之證述是否可信顯有疑問
      。
    (4)參以被告在前座副駕駛座之位置要將在後座之被害人庚○○之後腦打傷，或打被害人之背部，亦顯有困難；另被告
      及證人甲○○、丁○○均稱在被害人車上找到一本記事本
      ，該記事本已明確記載被害人庚○○竊盜、擄車勒贖之犯
      行資料，事證已屬明確，實無對其刑求之必要，觀諸附於
      臺灣板橋地方法院檢察署89年度偵字第4327號偵查卷第25
      至27頁之該記事本內容影本，確已記載部分被害人涉犯之
      擄車勒贖犯行之資料，足見被告所言非虛，則被告刑求被
      害人之動機即不存在，況與被害人、被告同車之證人丁○○、甲○○亦均證稱未見被告有打被害人情事，則被害人
      雖受有後腦紅腫、右大腿瘀傷、左下腹部瘀傷等傷害，尚
      難認上開傷害確係被告所為。
  (二)89年2月23日被害人為被告及證人甲○○等人逮捕後，被害
    人與被告同在新竹市警察局第三分局時，被害人庚○○指述
    被告此時在警局內以鋁製棒球棒打其大腿、胸部、腹部等處
    （見臺灣板橋地方法院90年度易字2143號刑事卷宗第125頁
    ），惟查：
    (1)據證人壬○○即當時為被害人製作筆錄之警員於94年5月
      11 日之證述：該警局之辦公室之格局是開放式的辦公室
      ，製作筆錄時，有看出庚○○有擦傷的情形，在逮捕行動
      中有受傷，實際情形我不知道，但是我知道他應該有受傷
      。製作筆錄時，庚○○沒有向我抱怨或檢舉有被刑求。製
      作筆錄時，庚○○所述的犯罪事實，是他自己陳述的。我
      只有製作筆錄時在場，其他時間我沒有在場，我們並沒有
      獨立的留置室，我們把他銬在欄杆上，沒有製作筆錄時，
      我並沒有在辦公室，辦公室裡沒有鋁棒等情在卷；
    (2)另證人甲○○於本院94年5月11日審理時證以：辦公室的
      格局是從大門看進來，就可以看到一個大廳，辦公室是屬
      於開放式的辦公室，門口有一個值班臺，就在警局辦公室
      一樓訊問被害人，在分局偵訊被害人時沒有看到被告用球
      棒或其他東西毆打被害人等語；
    (3)又證人己○○亦證述該警局沒有拘留室，只有辦公室，地
      下室的作用是倉庫等語，徵諸上開證人證言，被害人當時
      係被銬在辦公室旁的欄杆上，訊問被害人時亦在辦公室一
      樓，辦公室裡沒有鋁棒，尚難認被告在公眾得出入之辦公
      室對被害人為上述傷害行為。
    (4)再證人壬○○為被害人製作筆錄時，被害人亦未向證人壬○○表明遭毆打，且證人乙○○於被害人涉嫌竊盜案之偵
      訊中雖曾證稱有看到警察拿鋁棒打被害人，在刑事組也有
      等語（見臺灣板橋地方法院檢察署89年度偵字第4327號偵
      查卷第50頁反面），惟其於本院審理時則翻異前詞稱沒有
      看見被告在警局時對被害人有何傷害刑求舉動，且經公訴
      檢察官當庭與證人確認被害人被打的時間，證人亦明確證
      述是在被逮捕時還有在車上時，則證人乙○○對於親眼目
      睹被害人在警局遭警毆打之詞，尚屬無據。
    (5)復據當時亦在警局之證人丁○○於本院審理時證述，開車
      回警局後，與被害人全程在場；被告對被害人詢問車輛下
      落時，雖然態度、聲音有比較大聲，但是絕對沒有肢體上
      的動作；回警局時被告手上沒有持工具；回分局後被告詢
      問被害人贓車時，坐在警局沙發上，視線沒有離開過被害
      人，被害人沒有大喊警察打人；在分局的這段時間，被害
      人沒有到地下室；第一次回到分局到搭大型警備車時，被
      害人就一直被銬在角落裡，中間警員都沒有帶被害人離開
      及證人辛○○即證人丙○○之友人亦證述，查獲被害人時
      ，與證人丁○○全程參與，將被害人帶回分局時，也在分
      局內，被害人在警局辦公室裡時，沒有看到被告用球棒毆
      打被害人等情載明筆錄在卷。
    (6)綜上，尚難僅憑被害人之單一指訴即認被告有傷害被害人
      之行為。
五、況據證人甲○○、己○○、丁○○、丙○○、辛○○等人之
    證述，於臺北縣三峽鎮恩主公醫院前逮捕被害人時，被害人
    曾有抵抗，證人甲○○、己○○證稱為將被害人拉出車外，
    可能有致被害人受傷，且據證人乙○○於本院審理時證述，
    被害人在逮捕時有被打，有被車主及警察打，是顯有合理懷
    疑被害人於逮捕過程中即受有傷害，而依據刑事訴訟法第90
    條規定，被告抗拒拘提、逮捕或脫逃者，得用強制力拘提或
    逮捕之。但不得逾必要之程度。而被告逮捕被害人之過程，
    係因另案擄車勒贖之被害人丙○○所有之汽車遭竊取，接獲
    歹徒之要求給付贖款方交還汽車之電話，遂向被告所屬分局
    報案，而後被告在丙○○接獲擄車勒贖歹徒之電話，約定在
    臺北縣三峽鎮恩主公醫院前交付贖金，被告乃與證人甲○○
    、己○○、丙○○、丁○○、辛○○等人同赴該址，並在現
    場埋伏等候，待丙○○撥打歹徒電話時，被害人庚○○駕駛
    其所有之車輛搭載證人乙○○停在附近，被害人使用之手機
    顯示來電訊號，被告及證人甲○○等人因此研判被害人即為
    歹徒之一，而上前盤查，被害人因抗拒欲駕車逃離現場，被
    告與證人甲○○等人上前攔阻，且因被害人抗拒，遂以強制
    力拉扯被害人下車，揆諸前揭刑事訴訟法第90條規定，被害
    人此時係屬現行犯之身分，被告及證人等人依刑事訴訟法第
    88條規定加以逮捕，雖因而致被害人庚○○受有傷害，惟觀
    諸渠等逮捕被害人所使用之強制力是否尚未逾必要程度，而
    屬依法令上所為之行為，為法所許可範圍，尚有可議，遑論
    被害人所受傷害是否係被告癸○○於逮捕過程中所致，即嫌
    速斷。
六、至證人戊○○雖於臺灣板橋地方法院審理被害人之竊盜案件
    時曾證述被害人有在電話中告訴他被警察打（見臺灣板橋地
    方法院90年度易字2143號刑事卷宗第127頁），於本院審理
    時則證述係被害人之哥哥、姊姊、女友講被害人有被警察打
    ，被害人說因為去偷車子，沒有講出偷的人，就被打得很慘
    ，但是他沒說是誰打的，只說是警察打的等語，惟證人所述
    之被害人有被警察打云云，並非是證人戊○○所親自見聞，
    而係聽聞自被害人庚○○之傳述，為傳聞證據，不得採為認
    定被告犯行之證據，附此敘明。
七、綜上，公訴人所舉之證據不足以證明被告犯罪。此外，復查
    無其他證據足以認定被告有公訴意旨所指之傷害、強制罪之
    犯行，而有合理性懷疑之存在，無從形成被告有罪之確信，
    揆諸前揭說明，本院自應對被告為無罪判決之諭知。
八、末按被告抗拒拘提、逮捕或脫逃者，得用強制力拘提或逮捕
    之。但不得逾必要之程度，刑事訴訟法第90條定有明文，此
    乃因強制處分之施用動輒侵害人民身體、自由、隱私等基本
    權利，自應特別注意憲法上比例原則之限制，是立於第一線
    之司法警察官員，對執行職務時人犯之基本權利應予注意，
    於執行逮捕、拘提犯人職務時，對強制力之施用尤應謹慎節
    制為之，避免予人以假借逮捕、拘提之名，而行毆打人犯之
    實的誤解，以落實憲法保障人民基本權利之精神，冀司法警
    察官員日後執行職務時，應切實對上揭原則加以遵循，以防
    無端涉訟，徒增司法資源之浪費，併此指明。
據上論斷，應依刑事訴訟法第452條、第301條第1項，判決如主
文。
本案經檢察官陳宏兆到庭執行職務
中　　華　　民　　國　　94　　年　　7 　　月　　19　　日
                    刑事第二庭    審判長法  官  王銘勇
                                        法  官  鄭子俊
                                        法  官  林秋宜
以上正本證明與原本無異。
如不服本判決，應於判決送達後10日內向本院提出上訴狀（應附
繕本），上訴於臺灣高等法院。
中　　華　　民　　國　　94　　年　　7 　　月　　19　　日
                                        書記官  吳美雲
